【裁判字號】    92,上易,2
【裁判日期】    920225
【裁判案由】    詐欺
【裁判全文】
臺灣高等法院花蓮分院刑事判決                       九十二年度上易字第二號
    上訴人即被告  甲○○  男  .
右上訴人即被告因詐欺案件，不服臺灣花蓮地方法院九十一年度易字第二二七號中華
民國九十一年十一月二十二日第一審判決（起訴案號：臺灣花蓮地方法院檢察署九十
一年度偵字第一０三七號），提起上訴，本院判決如左：
    主  文
原判決撤銷。
甲○○無罪。
    理  由
一、公訴意旨略以：乙○○於民國（下同）九十年四月間，經由外務員莊永川之介紹
    ，參加太子公司與台灣大哥大公司合作之優惠專案，亦即向臺灣大哥大公司申辦
    五個門號，即免費獲贈行動電話一支，但不得於二年內轉讓他人。乙○○誤以為
    僅需申請一個門號即可，而簽訂契約，但申請出來為如附表所示之五個門號，而
    心生反悔，乃向莊永川表示欲退回該行動電話及五個門號。莊永川思及甲○○曾
    向其表明欲申請行動電話門號，但尚未申請，便介紹甲○○認識乙○○。甲○○
    意圖為自己不法之所有，於九十年四月間某日，在花蓮縣秀林鄉佳民村佳民一０
    ０號乙○○之住處，向乙○○謊稱：其願意承接上開五個門號之電話費用云云，
    並與乙○○簽訂轉讓協議書，致使乙○○陷於錯誤，而將上開五個門號及一支行
    動電話交付予甲○○使用。甲○○於取得上開五個門號及一支行動電話後，自九
    十年四月十一日起至九十年十一月十五日止，撥打使用，但均未繳納電話費用，
    共積欠通話費新台幣（下同）八千六百三十一元，嗣因乙○○收到臺灣大哥大公
    司之電話費催繳通知書，並屢次請求甲○○依約繳款未果後，始悉上情。因認甲
    ○○觸犯刑法第三百三十九條第一項、第二項之罪嫌。
二、公訴人認被告觸犯上開詐欺罪嫌，無非係以告訴人乙○○之指訴、證人莊永川之
    證詞，及卷附之台灣大哥大公司行動電話帳單一疊、協議書一紙、告訴人所整理
    之各門號欠繳明細表一紙，為其論據。
三、訊據上訴人即被告對於上揭時地，與乙○○簽訂協議書，受讓上開五個門號及一
    支行動電話，卻未依約繳納電話費之事實，固不諱言，惟堅決否認詐欺之犯行，
    辯稱：簽約當時我想，二年以後門號及手機都是我的，一個門號每月只繳二百元
    ，應該沒有問題，後來因為做工地清潔工之生意失敗，財務不好，所以沒辦法繳
    納電話費，且我只將其中二個門號給工人使用，我自己都沒用，我根本沒有詐欺
    的意思等語。
四、經查被告於上揭時地，與乙○○簽訂協議書，受讓上開五個門號及一支行動電話
    ，卻未依約繳納電話費之事實，固經告訴人乙○○指訴明確，且有卷附之協議書
    一紙、台灣大哥大公司行動電話帳單一疊、告訴人所整理之各門號欠繳明細表一
    紙可稽。惟被告所以向乙○○受讓上開五個門號及一支行動電話，係因乙○○誤
    以為僅需申請一個門號即可免費獲贈一支行動電話，嗣申請出來後知悉須申請五
    個門號始可免費獲贈一支行動電話，心生反悔，乃向介紹人莊永川表示欲退回該
    五個門號及行動電話，適甲○○曾向莊永川表明欲申請行動電話門號，而尚未申
    請，莊永川始介紹甲○○受讓乙○○所申請之上開五個門號及一支行動電話，約
    定通話費用由被告繳納等情，已據告訴人乙○○及證人莊永川指陳無訛；足見被
    告早已有意購買行動電話，並非於莊永川介紹時始起意購買，則其於莊永川介紹
    受讓時，向乙○○表示願意承受並繳納電話費用，即與其原先之購買需求不相違
    背，尚不能因被告嗣後未依約繳納電話費用，遽認被告於協議受讓之初，即係施
    用詐術，或有不法所有之意圖。又被告原係從事工地清潔工作，有正當職業，亦
    據證人莊永川供陳屬實，則被告所稱後來因為工地清潔工之生意失敗，財務不好
    ，所以沒辦法繳納電話費用等語，亦非全然無據。再被告所積欠之電話費用，除
    附表編號二、五之門號較多外，其餘編號一、三、四之門號所欠者，均係基本月
    租費，顯見被告於取得門號後，並未濫行使用，亦難認被告於收讓門號時有何詐
    欺之故意。此外，並無其他積極證據足資證明被告犯罪，被告所辯，堪以採信。
五、綜上所述，尚不能證明被告有公訴人所指之犯行。原審予以論罪科刑，自有未合
    。上訴意旨否認犯罪，指摘原判決不當，為有理由。應由本院予以撤銷，改判被
    告無罪。
據上論斷，應依刑事訴訟法第三百六十九條第一項前段、第三百六十四條、第三百零
一條第一項，判決如主文。
本案經檢察官翟光軍到庭執行職務。
中      華      民      國     九十二      年    二    月    二十五     日
                                  審判長法官  吳  鴻  章
                                        法官  張  健  河
                                        法官  林  慶  煙
右為正本證明與原本無異。
本件不得上訴。
                                      書記官  陳  萬  山
中      華      民      國     九十二      年    二    月    二十五     日


司法院資訊處製作；財團法人民間司法改革基金會備份。
